【裁判字號】    98,易,554
【裁判日期】    980624
【裁判案由】    詐欺
【裁判全文】
臺灣臺南地方法院刑事判決               98年度易字第554號
公  訴  人  臺灣臺南地方法院檢察署檢察官
被      告  乙○○
上列被告因詐欺案件，經檢察官提起公訴（98年度偵緝字第217
號），本院判決如下：
    主  文
乙○○幫助共同意圖為自己不法之所有，以詐術使人將本人之物
交付，處有期徒刑參月，如易科罰金，以新臺幣壹仟元折算壹日
。
    事  實
一、乙○○預見一般人取得他人金融帳戶之行徑，常與用供財產
    犯罪密切相關，且取得他人存摺之目的，在於取得贓款、掩
    飾犯行及避免遭人追查，又對於提供帳戶，雖無引發他人萌
    生犯罪之確信，但仍以縱若有人持以犯罪，亦不違反其幫助
    犯罪之本意，竟基於幫助姓名年籍不詳之詐騙集團成員犯罪
    之不確定故意，於民國97年4月底某日，在不詳地點，將其
    所申辦之華南銀行金華分行000000000000號帳戶之存摺、提
    款卡（含密碼）等物，交付予真實姓名年籍均不詳之人，而
    該人所屬詐騙集團成員即基於共同意圖為自己不法所有之犯
    意聯絡，於同年月30日，經詐欺犯罪集團成員撥打電話予丙
    ○○，向其詐稱因向網路購物付款時設定錯誤，須至自動提
    款機操作取消分期付款云云，使丙○○信以為真，於97年5
    月1日凌晨2時21分，依指示至台中市○○區○○路15號合作
    金庫銀行永安分行之自動提款機操作，匯款新臺幣（下同）
    2萬9987元入乙○○上開華南銀行帳戶內，嗣後丙○○查證
    後始知受騙。
二、案經丙○○訴由台中縣警察局烏日分局移送台北縣政府警察
    局新店分局報請臺灣台北地方法院檢察署呈請臺灣高等法院
    檢察署移轉臺灣臺南地方法院檢察署檢察官偵查後起訴。
    理  由
一、按被告以外之人於審判外之陳述，經當事人於審判程序同意
    作為證據，法院審酌該言詞陳述或書面陳述作成時之情況，
    認為適當者，亦得為證據，刑事訴訟法第159條之5第1項定
    有明文。查被告於本院審理時對被害人即證人丙○○於警詢
    中所為筆錄（見台北地檢97年度偵字第16400號偵查卷第5-7
    頁）之證據能力並不爭執，且本院依卷內資料審酌該警詢及
    偵訊筆錄作成時之情況，亦認為並未有何違背法律或其他相
    關規定之情事，而應認為適當，是依刑事訴訟法第159條之5
    第1項之規定，證人丙○○於警詢中所作之筆錄，為傳聞法
    則之例外而具有證據能力，本院自得引為判決參考之依據；
    至檢察官所引用之其餘供述及非供述證據，被告於本案言詞
    辯論終結前，均未爭執其證據能力，本院審酌各該證據均非
    違法蒐證取得之證據，復經本院於審判期日就上開證據依法
    進行調查、辯論，依法應有證據能力，先予敘明。
二、訊據被告乙○○固不否認曾申辦華南銀行金華分行00000000
    0000號帳戶，惟矢口否認有何幫助詐欺之犯行，辯稱：因伊
    當時急需用錢，看到中華日報上有刊登可代辦小額貸款之訊
    息，伊就打電話去詢問，對方說要將其所申設上述帳戶之存
    摺、提款卡及密碼寄給他，以便銀行核撥貸款，伊雖知帳戶
    等相關資料寄給他人有可能遭人冒用之風險，但仍願孤注一
    擲以利取得貸款，只是後來伊想取回帳戶資料時，對方電話
    已打不通，嗣後伊也沒有取得任何貸款，然伊因上開帳戶沒
    有多少錢，所以也就沒有去向開戶銀行辦理掛失止付等措施
    ，故伊並無幫助詐騙集團詐騙他人財物云云。經查：
（一）被告乙○○曾申辦華南銀行金華分行000000000000號帳戶
      ；又被害人丙○○於97年4月30日，經詐欺犯罪集團成員
      撥打電話予丙○○，向其詐稱因向網路購物付款時設定錯
      誤，須至自動提款機操作取消分期付款云云，使丙○○信
      以為真，於97年5月1日凌晨2時21分，依指示至台中市○
      ○區○○路15號合作金庫銀行永安分行之自動提款機操作
      ，匯款29,987元入乙○○上開華南銀行帳戶內，而該匯款
      金額，旋即遭詐騙集團提領一空之事實，已據證人即被害
      人丙○○於警詢陳述在卷，又有偵查卷內所附匯款單1張
      （見上開台北地檢偵查卷第17頁）、華南銀行金華分行97
      年6月4日（97）華金字第0138號函附之被告開戶資料及存
      款往來明細表各1份可證（見上開偵查卷第22-27頁），足
      認本案之詐騙集團成員確係以被告所申設之上開帳戶，作
      為遂行詐騙被害人丙○○金錢之工具，要屬無疑。
（二）而被告初經檢方偵查時均未到案，嗣經通緝後到案向檢察
      官供稱：該帳戶係與身分證、印章等物一同遺失，已有二
      、三年時間，且伊認為帳戶在家中遺失，所以就沒有報案
      或掛失，但身分證有在96年間報遺失而補辦等語，隨後又
      改口稱：因去年年初急需用錢，因為銀行信用破產，看報
      紙說信用破產可幫我們做貸款，遂與對方聯絡後將上開華
      南銀行帳戶存摺、印章、提款卡等物，以空軍一號寄交給
      對方，後來對方再打電話來說還要再交1、2萬元之開戶費
      用，伊沒有繳付，就要對方把伊帳戶文件寄還，但對方電
      話就石沈大海，可是伊並無將提款卡之密碼告訴對方等語
      （見台南地檢偵查卷98年度偵緝字第217號偵查卷第13、
      14頁）。依此，被告供述已有前後反覆情事，且查，華南
      銀行金華分行對於檢方所查詢被告之開戶資料及97年5 月
      1日交易明細內容時，則明確答覆：「經查該戶於97.5.1.
      3時19分7秒存入新台幣29,987元，於3時19分15 秒提領新
      台幣20,006元及3時19分16秒提領新台幣10,006 元，以上
      兩筆金額均是在台新銀行之提款機機號：07770 提領，本
      行無法提供錄影光碟，及該戶並未申辦存摺及提款卡遺失
      之記錄。」等語（見上開台北地檢偵查卷第22頁），由是
      觀之，詐騙集團成員並非持被告存摺及印章等物至銀行臨
      櫃辦理提款手續，而是利用他行提款機進行提款作業，則
      詐騙集團成員如無被告提供之提款卡及密碼等物，又何能
      至自動提款機提領款項？經本院審理時以此質之被告時，
      其又翻稱：伊忘記有將密碼告訴對方，但伊當時急需用錢
      ，沒想那麼多，伊也知道帳戶資料交給對方是很冒險的事
      ，也很多陷阱，有些是賣戶頭的，但因伊實在缺錢，所以
      雖擔心怕被冒用或供作犯罪使用，也只好這麼做云云（見
      本院卷第12頁背面、第28頁），參諸被告自承不曾積極向
      對方索回帳戶資料，更不曾因對方未寄回帳戶而迅速向銀
      行辦理掛失止付或向警局報案等舉動，均顯見其對帳戶可
      供不知名人士濫用之事毫不在意，乃至收受被告帳戶之對
      方，亦無須擔憂該帳戶有遭凍結之風險而恣意使用，在在
      顯示被告確有意將其所申辦之帳戶交付他人使用，而不計
      對方以何等違法方式使用，乃被告一再更易其辯詞，均僅
      係掩飾其交付帳戶資料動機之舉措而已。
（三）綜上所述，被告所申設華南銀行金華分行帳戶既遭詐騙集
      團用以遂行詐騙被害人丙○○金錢之工具，且詐騙得逞
      29,987元（被害人遭詐騙金額總計為59,974元，其中匯入
      被告帳戶內金額為29,987元），又被告抗辯帳戶存摺、提
      款卡、密碼等物係寄交他人辦理貸款使用一節，又無證據
      證明，是足認被告於其上述帳戶於被害人丙○○遭詐騙而
      於97年5月1日匯款至被告上述帳戶前之不詳時間、地點，
      曾將其上述帳戶，交付予真實姓名年籍均不詳之詐騙集團
      成員，使詐騙集團成員得以使用上述帳戶，作為詐騙他人
      之工具使用，被告顯有幫助姓名、年籍不詳之詐騙集團詐
      欺取財之行為及幫助詐欺之不確定故意存在，至為灼然。
      被告所辯，既與事實不符，難資採信，本案事證明確，其
      幫助詐欺取財之犯行，應洵堪認定。
三、被告乙○○所幫助之正犯即詐欺集團成員，利用被告所提供
    之上述帳戶詐騙被害人丙○○之金錢，係犯刑法第339條第1
    項之詐欺取財罪；該詐欺集團成員間彼此間，有犯意之聯絡
    及行為之分擔，均應論以共同正犯；而被告係以一個幫助詐
    欺集團之成員犯詐欺罪之意思而參與，而為一個提供帳戶存
    摺、提款卡（含密碼）等物之行為，所為係詐欺犯罪構成要
    件以外之行為，故核被告所為，係犯刑法第30條第1項前段
    、第339條第1項詐欺取財罪之幫助犯，並依刑法第30條第2
    項，得按正犯之刑減輕之；爰審酌被告之素行尚可，但其明
    知銀行帳戶文件之重要性，卻僅因急需用錢，參以其自知銀
    行信用破產，遂任意將帳戶交由他人使用而不計代價，所為
    幫助犯行助長不法詐欺取財犯罪之氣焰，危害社會大眾及金
    融經濟秩序，增加查緝詐欺犯罪之困難，對於社會治安所生
    損害，及其犯後否認犯行等一切情狀，爰量處如主文所示之
    刑，並諭知如易科罰金之折算標準，以資懲儆。
據上論斷，應依刑事訴訟法第299條第1項前段，刑法第28條、第
339條第1項、第30條第1項前段、第2項、第41條第1項前段，刑
法施行法第1條之1，判決如主文。
本案經檢察官甲○○到庭執行職務。
中    華    民    國    98    年    6     月    24    日
                  刑事第十五庭  審判長法  官  陳顯榮
                                      法  官  盧鳳田
                                      法  官  林彥君
以上正本證明與原本無異
如不服本判決應於收受本判決後10日內向本院提出上訴書狀，並
應敘述具體理由。其未敘述上訴理由者，應於上訴期間屆滿後20
日內向本院補提理由書狀（均須按他造當事人之人數附繕本）「
切勿逕送上級法院」。
                                      書記官  莊淑雅
中    華    民    國    98    年    6     月    24    日
附錄本案論罪科刑法條全文：
中華民國刑法第339條
意圖為自己或第三人不法之所有，以詐術使人將本人或第三人之
物交付者，處5年以下有期徒刑、拘役或科或併科1千元以下罰金
。
以前項方法得財產上不法之利益或使第三人得之者，亦同。
前二項之未遂犯罰之。


司法院資訊處製作；財團法人民間司法改革基金會備份。
